臺灣高等法院高雄分院刑事附帶民事訴訟判決
110年度附民上字第137號
上  訴  人
即  被  告  余佳展
被上訴人  
即  原  告  AV000-H109104(年籍姓名詳卷)  
上列當事人間因損害賠償案件，上訴人不服臺灣屏東地方法院中
華民國110年8月18日第一審刑事附帶民事訴訟判決（110年度附
民字第152號），提起上訴，本院判決如下：
    主  文
上訴駁回。
    事實及理由
一、被上訴人即原告起訴主張：上訴人甲○○在其住處屏東縣○○鄉
    ○○路00○00號開設私人神壇瑞興宮擔任廟公，游○茹為其配偶
    ，被上訴人AV000-H109104（為保護被害人，其真實姓名年
    籍詳卷，並以甲女代稱之）與同事B 女（真實年籍資料詳卷
    ）於民國109 年6 月26日15時30分，一同前往上開神壇向上
    訴人問事，上訴人表示需私下接受被上訴人問事，原一同聊
    天之游○茹及B 女即離開至旁邊之房間，上訴人向被上訴人
    表示2 人為前世夫妻，隨請游○茹、B 女回到神壇，上訴人
    嗣次表示需向被上訴人私下談話，B 女及游○茹再次離開，
    上訴人與坐於被上訴人旁，向被上訴人有生命危險，暗示需
    性交以清除體內穢物，要被上訴人抄寫其電話，隨以手比劃
    被上訴人之胸口表示有不好的東西，此時，上訴人竟意圖性
    騷擾，乘被上訴人不及抗拒之際，以右手自被上訴人之上衣
    領口伸進內衣裡觸摸其胸部得逞。上訴人任意觸摸被上訴人
    胸部，對被上訴人性騷擾之行為，顯已侵害被上訴人身體自
    主權，致被上訴人精神上受有傷害，故被上訴人提起本件刑
    事附帶民事訴訟，請求上訴人賠償精神慰撫金。並於原審聲
    明：上訴人應給付被上訴人新臺幣（下同）10萬元及自起訴
    狀繕本送達之翌日（即110 年5 月6 日）起至清償日止，按
    週年利率百分之5計算之利息。原告願供擔保，請准予宣告
    假執行。（見原審附民卷73頁）
二、上訴人即被告則以：並未對被上訴人甲女為觸摸其胸部之性
    騷擾行為，自無庸賠償等語資為抗辯。並於原審聲明：請求
    駁回原告之訴。
三、原審判決命上訴人應給付被上訴人10萬元，及自民國110年5
    月6日起至清償日止，按週年利率百分之5計算之利息；如被
    上訴人以3萬4千元供擔保，得假執行。但上訴人如於假執行
    程序實施前，以10萬元為上訴人預供擔保後，得免假執行。
    上訴人不服提起上訴，並於本院聲明：㈠原判決廢棄；㈡被上
    訴人於第一審之訴駁回。被上訴人則聲明：上訴駁回。
四、附帶民事訴訟之判決，應以刑事訴訟判決所認定之事實為據
    ，刑事訴訟法第500條前段定有明文。查被上訴人主張上訴
    人意圖性騷擾，趁被上訴人不及抗拒之際，以右手自被上訴
    人之上衣領口伸進內衣裡觸摸其胸部得逞等情，業經臺灣屏
    東地方法院以110年度易字第261號判決判處上訴人有期徒刑
    3月，如易科罰金，以1,000元折算1日，並經本院於111年1
    月13日以110年度上易字第473號判決駁回上訴確定在案，有
    臺灣屏東地方法院及本院前開刑事判決可稽。職是，本院自
    應以上開刑事判決認定之事實為據，則被上訴人主張因受上
    訴人上開性騷擾，造成其受不法侵害之事實，洵堪認定。
五、按因犯罪而受損害之人，於刑事訴訟程序得附帶提起民事訴
    訟，對於被告及依民法負賠償責任之人，請求回復其損害，
    刑事訴訟法第487條第1項定有明文。次按對他人為性騷擾者
    ，負損害賠償責任；前項情形，雖非財產上之損害，亦得請
    求賠償相當之金額，性騷擾防治法第9條定有明文。再按，
    因故意或過失，不法侵害他人之權利者，負損害賠償責任；
    又不法侵害他人之身體、健康、名譽、自由、信用、隱私、
    貞操，或不法侵害其他人格法益而情節重大者，被害人雖非
    財產上之損害，亦得請求賠償相當之金額，民法第184 條第
    1 項前段、第195 條第1 項前段均定有有明文。再按慰藉金
    之賠償須以人格權遭遇侵害，使精神上受有痛苦為必要，其
    核給之標準固與財產上損害之計算不同，然非不可斟酌雙方
    身分資力與加害程度，及其他各種情形核定相當之數額；關
    於非財產上之損害，加害人雖應負賠償責任，但以相當之金
    額為限，民法第195條第1 項定有明文，所謂相當，自應以
    實際加害情形、所造成影響，及被害者之身分地位與加害人
    經濟狀況等關係定之（最高法院47年台上字第1221號、51年
    台上字第223號判例意旨參照）。是人格法益或身分法益被
    侵害者所得請求非財產上損害之慰撫金數額，既無任何客觀
    標準可資為據，則法院量定此項金額，即應斟酌實際加害情
    形、所造成影響、被害人痛苦程度、兩造之身分地位、經濟
    狀況等情形，核定相當之數額。上訴人有於上開時、地對被
    上訴人施以性騷擾行為之事實，是故上訴人確有侵害被上訴
    人身體自主權之情，被上訴人遭受性騷擾必會感到驚嚇、恐
    懼及自尊受到傷害，身心受有影響，則其主張因此受有非財
    產上損害，應可採信，從而，被上訴人請求上訴人應負精神
    上損害賠償責任，自屬有據。本院審酌被上訴人因上訴人之
    性騷擾犯罪行為，影響身心之正常運作，造成身體、精神上
    之痛苦，被上訴人於原審審理時陳稱：發生本件事情之後，
    我只要想到本件事情心跳就會加快、心悸，跟男性會開始保
    持距離，我現在想到是會覺得不舒服；剛發生後一段時間我
    不太敢跟人相處接觸，所以對我的業務有影響等語（見原審
    附民卷第75頁），並上訴人之侵害手段，及上訴人學歷為國
    中畢業，已婚，有2 名未成年子女，從事廟公，名下無資產
    ；被上訴人學歷為大學畢業，未婚，無子女，有父母要扶養
    ，擔任保險業務，有執行業務、股利、利息所得，名下有不
    動產2 筆等情，除兩造供稱在卷外，復有稅務電子閘門財產
    所得調件明細表2份在卷可稽（見原審附民卷第21、25-56 
    頁），綜合考量兩造教育程度、社會地位、家庭經濟狀況及
    被上訴人因本件侵權行為所受之痛苦程度等一切情狀，認被
    上訴人之精神慰撫金10萬元為適當。　　
六、原審認被上訴人之請求為有理由，因而依侵權行為之法律關
    係，命上訴人給付精神慰撫金10萬元及其法定遲延利息，並
    依刑事訴訟法第491 條第10款準用依民事訴訟法第392 條第
    1 項及第2 項之規定，認為應使被上訴人預供擔保為宜，且
    有依職權宣告上訴人預供擔保而免為假執行之必要，而分別
    酌定被上訴人以3萬4千元供擔保得假執行、及上訴人得以10
    萬元為上訴人預供擔保後，免為假執行，於法尚無不合。上
    訴人上訴意旨指摘原判決不當，求予廢棄改判，為無理由，
    應予駁回。
七、本件事證已臻明確，兩造其餘主張、陳述及所提之證據，核
    與判決結果無影響，爰不再逐一予以論述，附此敘明。
據上論結，本件上訴為無理由，依刑事訴訟法第490條前段、第3
68條，判決如主文。
中　　華　　民　　國　　111 　年　　1 　　月　　13　　日
                   刑事第三庭  審判長法  官  徐美麗                                           法  官  方百正                                           法  官  陳億芳
以上正本證明與原本無異。
本判決不得上訴。
中　　華　　民　　國　　111 　年　　1 　　月　　13　　日
                                     書記 官  陳慧玲